【裁判字號】    99,聲,82
【裁判日期】    990811
【裁判案由】    法人變更章程
【裁判全文】
臺灣宜蘭地方法院民事裁定                99年度聲字第82號
聲  請  人  財團法人祭祀公業鄭康成公益基金會
法定代理人  甲○○
上列聲請人聲請變更財團法人祭祀公業鄭康成公益基金會捐助章
程，本院裁定如下：
    主  文
財團法人祭祀公業鄭康成公益基金會捐助章程第二條、第十八條
准予變更如附件對照表所示。
其餘聲請駁回之。
聲請程序費用新臺幣壹仟元由聲請人負擔。
    理  由
一、聲請意旨略以：聲請人前經宜蘭縣政府以民國87年6月4日府
    民禮字第63815號函設立許可，並於87年6月23日聲請登記核
    准設立，為配合會務推行之實際需要，於99年5月22 日董事
    會暨監察人聯席會，決議變更捐助章程第 2、6、8、11、12
    、13、17、18條如附件對照表所示，並報經宜蘭縣政府99年
    6月1日府民禮字第0990074762號函核准，請求裁定准為修正
    變更等語。
二、按「財團之組織及其管理方法，由捐助人以捐助章程或遺囑
    定之。捐助章程或遺囑所定之組織不完全，或重要之管理方
    法不具備者，法院得因主管機關、檢察官或利害關係人之聲
    請，為必要之處分」；「為維持財團之目的或保存其財產，
    法院得因捐助人、董事、主管機關、檢察官或利害關係人之
    聲請，變更其組織」，民法第62條、第63條定有明文。其立
    法目的在於：「財團之組織，及其管理方法，須由捐助人以
    捐助章程定之者，蓋以財團之集合，本基於捐助人之意思而
    成立，則其內部之組織，及其管理之方法，自須尊重捐助人
    之意思。若章程所定之組織不完全，或重要管理方法不具備
    時，則無由達其一定之目的，而影響於利害關係人者甚鉅。
    故規定法院得因利害關係人之聲請，為必要之處分.... 」
    、「財團法人為存續計，有必須變更其組織時，法院得因捐
    助人、董事或利害關係人之聲請，為必要之處分，變更其組
    織。故設本條以明其旨。」故財團法人之章程僅於組織不完
    全或重要管理方法不具備，而無法達到財團法人設立之目的
    時，始有變組織之必要。次按，「祭祀公業法人派下員大會
    每年至少定期召開一次，議決下列事項：一、章程之訂定及
    變更。二、選任管理人、監察人。三、管理人、監察人之工
    作報告。四、管理人所擬訂之年度預算書、決算書、業務計
    畫書及業務執行書。五、財產處分及設定負擔。六、其他與
    派下員權利義務有關之事項。」；「祭祀公業法人管理人、
    監察人之選任及解任，除章程另有規定或經派下員大會議決
    通過者外，應經派下現員過半數之同意。」祭祀公業條例第
    30條、第35條分別定有明文，是祭祀公業法人章程之變更自
    不得違背上述法律規定。
三、查聲請人聲請准予變更捐助章程第2、6、8、11、12、 13、
    17、18條如附表所示，惟其中第6、8、11、12、13、17條之
    變更並非原捐助章程有何組織不完全，或有重要管理方法不
    具備之情形。又修正後之捐助章程第6、8、13條將選任、解
    任董事、監察人之權利由原先之派下員大會改為董事會、監
    察人會共同選定，有違上述祭祀公業條例第30條及第35條規
    定，且由負責管理、執行財團業務之董事會與監察董事會事
    務執行之監察人會共同決定次屆董、監人選，亦有背董、監
    事會之事務分工。再者，捐助章程第11條取消董、監事連任
    之限制；第12條取消定期召開派下員大會以選任董事之規定
    ；第17條取消派下員大會得委託出席之規定，均已背離原捐
    助人在捐助章程中所表示之意思，且取消原捐助章程之相關
    規定，反而不利於組織之順利運作，是此部分變更捐助章程
    之聲請與法未合，應予駁回。至於捐助章程第2 條涉及送達
    處所之變更、第18條涉及法人財產之擴充，均與財團法人之
    設立精神不相違背，且與民法有關法人之規定亦無抵觸，此
    部分聲請變更章程，尚無不合，應予准許。
四、依非訟事件法第21條第1項前段，裁定如主文。
中    華    民    國    99    年    8     月    11    日
                  臺灣宜蘭地方法院民事庭
                      法  官  楊坤樵
正本係照原本作成。
如不服本裁定應於裁定送達後10日內提出抗告狀（須附繕本），
並繳納抗告費新台幣1,000元。
中    華    民    國    99    年    8     月    11    日
                      書記官  吳文雄
對照表
┌──┬───────────┬───────────┐
│條次│原條文                │修正後條文            │
├──┼───────────┼───────────┤
│2   │本法人事務所設於宜蘭縣│本法人事務所設於宜蘭縣│
│    │壯圍鄉○○路七二之二號│壯圍鄉○○路七二之三號│
├──┼───────────┼───────────┤
│6   │本法人設董事十一人，第│本法人設董事十一人，第│
│    │一屆董事由捐助人推舉熱│一屆董事由捐助人推舉熱│
│    │心宗親擔任之，以後之董│心宗親擔任之，以後之董│
│    │事由祭祀公業鄭康成之派│事由上屆之董事會、監察│
│    │下員大會以無記名限制連│人會會同就有關鄭姓宗親│
│    │記法選舉產生之。      │派下代表人中選任之。  │
├──┼───────────┼───────────┤
│8   │本法人置監察人三人，互│本法人置監察人三人，互│
│    │選一人為常務監察人、監│選一人為常務監察人，監│
│    │察本法人業務、財務等一│察本法人業務、財務等一│
│    │切事務，第一屆監察人由│切事務，第一屆監察人由│
│    │捐助人推舉熱心宗親擔任│捐助人推舉熱心宗親擔任│
│    │之，以後由祭祀公業鄭康│之，以後之監察人由上屆│
│    │成之派下員熱心奉獻祀務│之董事會、監察人會會同│
│    │之派下員中推荐應選名額│就有關鄭姓宗親派下代表│
│    │一倍以上之候選人以無記│人中選任之。          │
│    │名限制連記法選舉產生之│                      │
│    │。                    │                      │
├──┼───────────┼───────────┤
│11  │董事、監察人任期三年，│董事、監察人除開會得支│
│    │連選得連任一次。但連任│給車馬費外均為無給職，│
│    │人數不得超過貳分之壹。│任期三年，連選得連任之│
│    │                      │。                    │
├──┼───────────┼───────────┤
│12  │捐助人祭祀公業鄭康成之│新任董事、監察人經報請│
│    │派下員大會應在當屆董事│主管機關許可後向法院申│
│    │任期屆滿兩個月前開會選│辦變更登記。          │
│    │舉下屆董事，經報請主管│                      │
│    │機關許可後向法院申辦變│                      │
│    │更登記。              │                      │
├──┼───────────┼───────────┤
│13  │董事有違法或失職等情事│董事、監察人有違法或失│
│    │，得經捐助人祭祀公業鄭│職等情事，得經董事會、│
│    │康成派下員大會投票罷免│監察人會聯席會議決議罷│
│    │之，投票時應有全體派下│免之。                │
│    │員三分之二以上出席，以│                      │
│    │出席人數過半數贊成票通│                      │
│    │過罷免案。董事辭職或因│                      │
│    │故無法行使職權，其人數│                      │
│    │逾越二分之一時，由捐助│                      │
│    │人祭祀公業鄭康成派下員│                      │
│    │大會補選適當人員繼任，│                      │
│    │其任期以補足原任者任期│                      │
│    │為限。                │                      │
├──┼───────────┼───────────┤
│17  │派下員或董事無法親自出│董事無法親自出席董事會│
│    │席派下員大會或董事會時│時，得委託其他董事出席│
│    │，得委託其他派下員或董│，但受託人僅限接受一人│
│    │事代表出席，但受託人僅│之委託，其委託事項依委│
│    │限接受一人之委託，其委│託書內容定之。        │
│    │託事項依委託書內容定之│                      │
│    │。                    │                      │
├──┼───────────┼───────────┤
│18  │為達成本法人目的及事業│為達成本法人目的及事業│
│    │，得接受派下員宗親或有│，得接受有關鄭姓宗親或│
│    │關單位之捐助。        │有關單位之捐助。      │
└──┴───────────┴───────────┘

司法院資訊處製作；財團法人民間司法改革基金會備份。
